【裁判字號】    98,易,951
【裁判日期】    980806
【裁判案由】    妨害家庭
【裁判全文】
臺灣板橋地方法院刑事判決               98年度易字第951號
公  訴  人  臺灣板橋地方法院檢察署檢察官
被      告  甲○○
            乙○○
上列被告等因妨害家庭案件，經檢察官提起公訴（98年度他字第
485 號），本院判決如下：
    主  文
甲○○與有配偶之人相姦，累犯，處有期徒刑月，如易科罰金
，以新臺幣壹仟元折算壹日。
乙○○被訴部分公訴不受理。
    事  實
一、甲○○於民國93年間，因違反護照條例等案件，經本院以93
    年度訴字第1608號判決分別判處有期徒刑6 月、6 月，應執
    行有期徒刑10月確定，於94年7 月1 日易科罰金執行完畢。
    而乙○○（業經撤回告訴）係丙○○之妻，為有配偶之人，
    詎甲○○明知乙○○為有配偶之人，竟基於相姦之犯意，於
    民國97年10月間，接續在臺北縣之不詳賓館，與乙○○接續
    為相姦行為多次，乙○○並因而受孕於97年7 月11日產下甲○○之子雲ＯＯ（真實姓名年籍詳卷）。嗣於97年8 月間，
    乙○○為辦理雲ＯＯ之戶籍登記，始向丙○○坦承一切，丙○○始悉上情。
二、案經丙○○訴請臺灣板橋地方法院檢察署檢察官偵查起訴。
    理  由
壹、有罪部分：
一、訊據被告甲○○固坦承明知乙○○為有配偶之人，仍於上開
    時、地，與乙○○為相姦行為多次，並因而生下一子雲ＯＯ
    等犯罪事實，惟辯稱：伊早於97年3 月間，即告知告訴人丙○○有關伊係乙○○所懷之子之生父，是告訴人遲至97年12
    月23日提起本件告訴，所為告訴顯已逾期，本件應為不受理
    之判決云云。惟查：上揭犯罪事實，業據被告甲○○於本院
    審理時坦承不諱，且經證人即告訴人丙○○於偵查及本院審
    理時指訴明確，核與證人即共同被告乙○○於本院審理時具
    結所證之情節相符，此外，尚有告訴人之戶口名簿及乙○○
    生之子雲ＯＯ之出生證明書各1 紙在卷可考（見偵查卷第5
    、11頁），足認被告甲○○前開不利於己之自白與事實相符
    ，應堪採信。至被告甲○○雖辯稱：告訴人早於97年3 月間
    ，即知悉伊係乙○○所懷之子之父親，本件告訴已逾告訴6
    個月期間云云，惟證人即告訴人丙○○於本院審理時證稱：
    （問：為何被告說他在97年3 月間就已經告訴你，他是乙○○肚子裡面孩子的爸爸？）被告說謊，我當時根本不認識被
    告，我是在97年8 月後，也就是幫小孩報完戶口後才認識的
    ，因為被告說小孩要買保險，所以我有跟被告幫這個小孩買
    一個保險等語（見本院卷第68頁），核與證人乙○○於本院
    審理時證稱：（問：為何丙○○會認識甲○○？）是小孩報
    戶口的時候才認識的等語相符（見本院卷第69頁），而乙○○所生之子雲ＯＯ確係於97年8 月4 日申報戶口而辦理出生
    登記之情，亦有前開戶口名簿1 紙存卷可考（見本院卷第11
    頁），是以告訴人既係於97年8 月4 日為乙○○所生之子雲
    ＯＯ辦理出生登記後，始認識被告，則被告自不可能於97年
    3 月間，告知告訴人有關伊與乙○○通姦之事實，顯見被告
    前開所辯，顯與事實不符，無可採信。再觀諸證人乙○○於
    本院審理時具結證稱：是在97年5 月份我要辦理身分證，我
    去找丙○○，他就問我說為何肚子大大的，我就跟丙○○說
    我跟別人懷孕了。（問：你是否有告訴丙○○孩子的父親是
    誰？）那時候我沒有講，那時候我沒有告訴丙○○孩子的父
    親是誰。……（問：為何丙○○會認識甲○○？）是小孩報
    戶口的時候才認識的，也是在幫小孩報戶口的時候，我第一
    次跟丙○○說小孩是父親是甲○○。（問：所以丙○○第一
    次知道你生的小孩的父親是甲○○的時間，就是在97年8 月
    4 號，辦理雲友鵬的出生登記的時候？）是的等語（見本院
    卷第69頁），可知告訴人雖於97年5 月間，即知悉乙○○懷
    孕，然斯時尚不知係何人使乙○○受孕，而係遲至97年8 月
    4 日為乙○○所生之子雲ＯＯ申報戶口辦理出生登記時，始
    經由乙○○之告知，而得知被告係雲ＯＯ之生父，從而，告
    訴人於97年8 月4 日知悉後，於97年12月23日具狀向臺灣板
    橋地方法院檢察署檢察官提出本件告訴，顯未逾刑事訴訟法
    第237 條第1 項之6 個月告訴期間，是被告辯稱：告訴人之
    告訴已逾6 個月告訴期間云云，尚有誤會，所辯自不足採。
    本案事證明確，被告甲○○犯行洵堪認定，應依法論科。
三、核被告甲○○所為，係犯刑法第239 條後段之相姦罪。按刑
    法第239 條前段之通姦罪及同條後段之相姦罪，係規定於刑
    法第十七章之「妨害婚姻及家庭罪章」，其所保護之法益乃
    婚姻、家庭法益，而非個人法益，且我國實務上本即承認如
    下態樣之接續犯，例如，接連數天拆毀一棟廠房（最高法院
    94年臺上字第2512號判決意旨參照）、數夜連續挖掘地道以
    脫逃（最高法院31年度非字第11號判例要旨可參）、接連數
    度前往被害人家索取錢財（最高法院53年臺上字第1543號判
    例要旨足參），凡此均認構成一個犯罪，是以，被告甲○○
    與有配偶之人乙○○所為相姦行為雖有多次，然其密集發生
    於96年10月間，相姦之對象同屬一人，且相姦所欲達成之目
    的亦屬相同，亦即，其所破壞之法益仍屬同一，是該多次相
    姦之行為，獨立性極為薄弱，依一般社會觀念難以強行分離
    ，顯係基於單一犯意接續所為，侵害同一法益，為接續犯，
    屬單純一罪。被告有如事實一前段所示之犯罪科刑及執行情
    形，有臺灣高等法院被告前案紀錄表在卷可稽，其於上開有
    期徒刑執行完畢後5 年內，故意再犯本案有期徒刑以上之罪
    ，為累犯，應依刑法第47條第1 項之規定，加重其刑。爰審
    酌被告甲○○明知乙○○係有配偶之人，竟與有配偶之人為
    性行為，並與乙○○生下一子，顯已危害善良風俗及婚姻制
    度，對告訴人家庭秩序和諧造成之危害程度，且未能與告訴
    人達成和解，再兼衡其犯罪後之態度等一切情狀，量處如主
    文所示之刑，並諭知易科罰金之折算標準，以資懲儆。
四、又中華民國96年罪犯減刑條例雖於96年7 月4 日制定公布，
    並自同年月16日施行，然本案被告甲○○犯罪終了之日期為
    96年10月間，係在該條例第2 條所規定之96年4 月24日以後
    ，是本案核與減刑之要件不符，自不得減刑。
貳、公訴不受理部分：
一、公訴意旨另以：被告乙○○係丙○○之妻，為有配偶之人，
    竟基於通姦之犯意，於97年10月間，接續在臺北縣之不詳賓
    館，與被告甲○○接續為相姦行為多次，被告乙○○並因而
    受孕於97年7 月11日產下被告甲○○之子雲ＯＯ，因認被告
    乙○○涉犯刑法第239 條前段之通姦罪嫌。
二、按告訴乃論之罪，告訴人於第一審辯論終結前得撤回其告訴
    ；又告訴經撤回者，應諭知不受理之判決，刑事訴訟法第23
    8 條第1 項、第303 條第3 款分別定有明文。
三、經查：告訴人丙○○告訴被告乙○○之妨害家庭案件，檢察
    官認被告乙○○係犯刑法第239 條前段之通姦罪，依同法第
    245 條之規定，須告訴乃論。茲據告訴人於第一審言詞辯論
    終結前具狀撤回對被告乙○○之告訴，有刑事告訴撤回狀1
    紙存卷可佐（見本院卷第41頁），揆諸前開說明，爰不經言
    詞辯論，就被告乙○○部分逕為諭知不受理之判決。
據上論斷，應依刑事訴訟法第299 條第1 項前段、第303 條第3
款、第307 條，刑法第239 條後段、第47條第1 項、第41條第1
項前段，判決如主文。
本案經檢察官郭季青到庭執行職務。
中    華    民    國    98    年    8     月    6     日
                  刑事第十六庭  法  官  鄧雅心
以上正本證明與原本無異。
如不服本判決應於收受判決後10日內向本院提出上訴書狀，並應
敘述具體理由。其未敘述上訴理由者，應於上訴期間屆滿後20日
內向本院補提理由書（均須按他造當事人之人數附繕本）「切勿
逕送上級法院」。
                                書記官  王小芬
中    華    民    國    98    年    8     月    6     日
附錄本案論罪科刑法條
中華民國刑法第二百三十九條
有配偶而與人通姦者，處一年以下有期徒刑。其相姦者亦同。


司法院資訊處製作；財團法人民間司法改革基金會備份。
